臺灣彰化地方法院民事裁定
110年度消債更字第45號
聲  請  人  
即債務人    曾裕民  
代  理  人  陳青來律師
上列聲請人因消費者債務清理事件聲請更生，本院裁定如下：
    主  文
聲請人自民國110年7月13日下午4時起開始更生程序。
命司法事務官進行本件更生程序。
    理  由
一、聲請意旨略以：聲請人因不能清償債務，前與最大債權銀行
    滙豐（台灣）商業銀行踐行法院前置調解，惟調解不成立，
    復未經法院裁定開始清算程序或宣告破產，爰向本院聲請更
    生等語。
二、按債務人不能清償債務或有不能清償之虞者，得依本條例所
    定更生或清算程序，清理其債務；債務人無擔保或無優先權
    之本金及利息債務總額未逾新臺幣（下同）1,200萬元者，
    於法院裁定開始清算程序或宣告破產前，得向法院聲請更生
    ；法院開始更生程序之裁定，應載明其年、月、日、時，並
    即時發生效力；法院裁定開始更生或清算程序後，得命司法
    事務官進行更生或清算程序，消費者債務清理條例（下稱消
    債條例）第3條、第42條第1項、第45條第1項、第16條第1項
    前段定有明文。而債務人之清償能力是處於流動性狀態，聲
    請時與法院裁定時之清償能力未必一致，應以法院裁定時為
    判斷基準時，且法院審酌所謂「不能清償或有不能清償之虞
    」，允宜綜衡債務人全部收支、信用及財產狀況，評估是否
    因負擔債務，而不能維持人性尊嚴之最基本生活條件，所陳
    報之各項支出，是否確屬必要性之支出，如曾有協商方案，
    其條件是否已無法兼顧個人生活之基本需求等情，為其判斷
    之準據。
三、經查：
（一）聲請人前與最大債權銀行匯豐（台灣）商業銀行踐行調解
      ，惟調解不成立之情，業經本院調取本院110年度司消債
      調字第59號卷宗核閱屬實，應屬真實。
（二）聲請人債務概況：依財團法人金融聯合徵信中心金融機構
      債權人清冊及陳報狀所載，聲請人對滙豐（台灣）商業銀
      行、花旗（台灣）商業銀行、中國信託商業銀行、良京實
      業股份有限公司之無擔保債務合計為287萬8,053元（即：
      1,340,913＋1,537,140＝2,878,053）。
（三）聲請人資力狀況：
   1、薪資、佣金、津貼等收入：聲請人已陳稱：其以打零工為
      生，110年度平均每月薪資收入為2萬2,000元等語，而本
      院復查無聲請人於110年間有何其他收入，故本院認以2萬
      2,000元作為聲請人之每月收入計算，並無不當。
   2、其他財產：聲請人名下有107年7月始生效之人壽保險、傷
      害保險、健康保險；此外，聲請人即無其他財產可供清償
      債務，有全國財產稅總歸戶財產查詢清單附卷可參。
（四）聲請人之必要生活費用支出：
   1、按債務人必要生活費用，以最近1年衛生福利部或直轄市
      政府所公告當地區每人每月最低生活費1.2倍定之，消債
      條例第64條之2第1項定有明文。
   2、聲請人陳述：其每月須支付必要生活費用1萬5,946元等語
      ，而110年臺灣省每人每月最低生活費是1萬3,288元，則
      依前揭規定據以計算後，聲請人之必要生活費用為每月1
      萬5,946元（即：13,288×1.2＝15,946，小數點以下四捨五
      入），可見聲請人所陳其每月必要生活費用1萬5,946元，
      核與前揭計算所得之1萬5,946元相符，堪予採認。
（五）綜上，聲請人每月收入2萬2,000元，扣除聲請人之必要生
      活費用1萬5,946元後，尚有餘額6,054元可供清償所積欠
      之債務。而聲請人如以該餘額清償所積欠之債務287萬8,0
      53元，仍須逾39年之期間始得清償完畢（即：2,878,053÷
      6,054÷12≒39），而聲請人為54年10月出生，現已為55歲
      ，距勞動基準法第54條第1項第1款規定之強制退休年齡65
      歲，僅相距10年，可見聲請人實無法於退休前清償債務28
      7萬8,053元，遑論尚有利息或違約金未計入債務，且後續
      亦有利息或違約金持續衍生，聲請人所需還款年限顯然更
      長；另酌以聲請人之其他財產價值不高，所能提供清償債
      務範圍亦屬有限，故聲請人實有藉助更生制度調整其與債
      權人間之權利義務關係而重建其經濟生活之必要。
四、綜上所述，本院綜合聲請人之清償能力，堪認聲請人客觀上
    對已屆清償期之債務有不能清償或難以清償之虞，又其所負
    無擔保或無優先權之債務未逾1,200萬元，且未經法院裁定
    開始清算程序或宣告破產，復無消債條例第46條各款所定駁
    回更生聲請之事由存在，則聲請人聲請更生，洵屬有據，應
    予准許。至聲請人於更生程序進行中，應說明：就其他財產
    是否一併納入更生方案，並提出足以為債權人會議可決或經
    法院認為公允之更生方案以供採擇。而司法事務官於進行本
    件更生程序、協助聲請人提出更生方案時，亦應依聲請人之
    薪資變化、社會常情及現實環境衡量聲請人之償債能力，並
    酌留其生活上應變所需費用，進而協助聲請人擬定允當之更
    生方案，始符消債條例重建債務人經濟生活之立法目的，附
    此敘明。
五、依消債條例第11條第1項、第45條第1項、第16條第1項，裁
    定如主文。
中　　華　　民　　國　　110 　年　　7 　　月　　13　　日
              民事第四庭    法　　　官　許嘉仁
以上正本係照原本作成。
本裁定不得抗告。
中　　華　　民　　國　　110 　年　　7 　　月　　13　　日
                            書　記　官　曾靖雯